臺灣高等法院刑事判決
109年度侵上訴字第116號
上  訴  人  
即  被  告  蘇子欽


選任辯護人  陳奐均律師
            顏瑞成律師
上列上訴人即被告因妨害性自主案件，不服臺灣新北地方法院10
8年度侵訴字第149號，中華民國109年2月27日第一審判決（起訴
案號：臺灣新北地方檢察署108年度偵字第2259號），提起上訴
，本院判決如下：
    主  文
原判決撤銷。
乙○○犯強制性交罪，處有期徒刑壹年拾月。
    事  實
一、乙○○於民國107年4月12日凌晨某時許，與友人在址設新北市
    ○○區○○路0段00號之首部曲110號包廂聚會，適有代號000000
    0000號之女子（下稱甲 ，真實姓名年籍詳卷）亦同至前開
    包廂找其友人，因而與甲 結識。嗣於同日凌晨7時許，乙○○
    見包廂內之人均已離去，僅剩甲 尚在包廂內等待其友人返
    回後，趁甲 前往包廂內之廁所如廁時，竟基於強制性交之
    犯意，尾隨甲 進入廁所，不顧甲 抵抗、拒絕，強行褪去甲
     之衣物後，以其手指及陰莖插入甲 之陰道內，以此強暴方
    式對甲 為強制性交行為1次得逞。
二、案經甲 訴由新北市政府警察局新莊分局移送臺灣新北地方
    檢察署檢察官偵查起訴。
    理  由
壹、程序部分
一、按性侵害犯罪防治法所稱性侵害犯罪，係指觸犯刑法第221
    條至第227條、第228條、第229條、第332條第2項第2款、第
    334條第2款、第348條第2項第1款及其特別法之罪；又行政
    機關、司法機關及軍法機關所製作必須公示之文書，不得揭
    露被害人之姓名、出生年月日、住居所及其他足資識別被害
    人身分之資訊，性侵害犯罪防治法第2條第1項、第12條第2
    項分別定有明文。另性侵害犯罪防治法第12條所定其他足資
    識別被害人身分之資訊，包括被害人照片或影像、聲音、住
    址、親屬姓名或其關係、就讀學校與班級或工作場所等個人
    基本資料，性侵害犯罪防治法施行細則第6條亦有明文。本
    案係屬性侵害犯罪防治法所稱之性侵害犯罪，因本院製作之
    判決係屬必須公示之文書，為避免被害人身分遭揭露，爰依
    上開規定，對於告訴人甲 之姓名、年籍資料均予以隱匿，
    以免揭露被害人身分，合先敘明。
二、證據能力部分
  ㈠按被告以外之人（包括證人、鑑定人、告訴人、被害人及共
    同被告等）於審判外之陳述雖不符刑事訴訟法第159 條之1
    至之4等4條之規定，而經當事人於審判程序同意作為證據，
    法院審酌該言詞陳述或書面陳述作成時之情況，認為適當者
    ，亦得為證據（第1項）。當事人、代理人或辯護人於法院
    調查證據時，知有第159條第1項不得為證據之情形，而未於
    言詞辯論終結前聲明異議者，視為有前項之同意，刑事訴訟
    法第159條之5定有明文。經查，本院以下所引用被告以外之
    人於審判外之陳述，檢察官、被告乙○○及辯護人於本院準備
    程序中，均表示同意具備證據能力（本院卷第86至88頁），
    復於審判期日就本院提示之前揭證據方法於言詞辯論終結前
    ，未就所調查之證據主張有刑事訴訟法第159條第1項不得為
    證據之情形，本院審酌各該證據資料製作時之情況，亦無違
    法不當或證明力明顯過低之瑕疵，以之作為證據應屬適當，
    依刑事訴訟法第159條之5規定，認該等證據均具證據能力。
  ㈡本判決所引用之非供述證據部分，與本案均有關聯性，亦無
    證據證明係實施刑事訴訟程序之公務員以不法方式所取得，
    亦無刑事訴訟法第159條之4顯有不可信之情況與不得作為證
    據之情形，且經本院於審理期日依法進行證據之調查、辯論
    ，依刑事訴訟法第158條之4之反面解釋，應有證據能力。
貳、實體部分
一、上揭事實，業據被告乙○○於本院審理中坦承不諱，核與證人
    即告訴人甲 於偵查及原審審理中證述相符（108年度偵字第
    2259號眷〈下稱偵查卷〉第49至53頁、第55至63頁；原審卷第
    116至153頁），並有證人戴惠雯於偵查中、證人陳詩婷於原
    審審理中證述附卷可憑（偵查卷第113至114頁；原審卷第15
    3至171頁），復有內政部警政署刑事警察局107年8月7日刑
    生字第1070068716號鑑定書、附表所示甲 與被告之通訊軟
    體對話紀錄、亞東紀念醫院受理疑似性侵害事件驗傷診斷書
    各1份（偵查卷第81至83頁；偵查彌封卷第6至10頁、第19至
    21頁）附卷可佐，被告上開自白，核與事實相符，堪信為真
    實。本案事證明確，被告犯行堪以認定，應予依法論科。
二、論罪
(一)核被告所為，係犯刑法第221條第1項之強制性交罪。被告於
    上開時間及地點，先後以其手指、陰莖進入甲 陰道之行為
    ，係於密切接近之時間、地點實施，且係侵害同一性自主決
    定權法益，各行為獨立性極為薄弱，依一般社會健全觀念難
    以強行分開，顯係基於單一犯意而為，應包括於一行為予以
    評價，論以接續犯之一罪。
(二)按刑法第59條規定犯罪之情狀可憫恕者，得酌減其刑。其所
    謂「犯罪之情狀」，與同法第57條規定科刑時應審酌之一切
    情狀，並非有截然不同之領域，於裁判上酌減其刑時，應就
    犯罪之一切情狀，予以全盤考量，審酌其犯罪有無可憫恕之
    事由，即有無特殊之原因及環境，在客觀上足以引起一般同
    情，以及宣告法定最低度刑，是否猶嫌過重等，以為判斷，
    故適用第59條酌量減輕其刑時，並不排除第57條所列舉10款
    事由之審酌（最高法院100年度台上字第3301號、第2855號
    判決意旨參照）。查刑法第221條第1項之強制性交罪，最輕
    本刑為3年以上有期徒刑，刑度非輕，然對於被害女子為性
    交之人，其原因動機不一，犯罪情節未必盡同，故有依客觀
    之犯行與主觀之惡性二者加以考量其情狀，審酌是否有可憫
    恕之處，適用刑法第59條之規定酌量減輕其刑，期使個案裁
    判之量刑，能斟酌至當，符合比例原則。查被告因一時失慮
    ，致對甲 為強制性交行為，所為固值非議，惟考量被告與
    友人聚會歡唱，因酒後思緒模糊，一時無法克制自己情慾而
    為上開犯行，其於案發時甫滿20歲，年紀尚輕，思慮難免未
    周，然被告業與告訴人甲 達成和解，並已將和解金全數清
    償完畢，此有和解金收據2紙附卷可憑（原審彌封卷第49頁
    、第53頁），嗣於本院審理中亦已坦承犯行，知所錯誤，因
    認倘處以法定最輕本刑，仍屬失之過苛，而有情輕法重之情
    ，客觀上足以引起一般人之同情，爰依刑法第59條規定減輕
    其刑。
三、撤銷改判部分
(一)原審認被告所犯事證明確，因予論罪科刑，固非無見。惟查
    ：原審未審酌依被告本案犯罪之情節暨其犯罪後之態度等一
    切情狀，倘處以法定最輕本刑，仍屬失之過苛，而有情輕法
    重之情，客觀上足以引起一般人之同情，應依刑法第59條規
    定減輕其刑，尚有未恰。被告上訴意旨略以：被告坦承犯行
    ，心中甚為後悔，且業與告訴人達成和解，請求依刑法第59
    條規定從輕量刑為由，提起上訴，為有理由，應由本院予以
    撤銷改判。
(二)爰審酌被告前有妨害自由、傷害、詐欺等犯罪紀錄，此有本
    院被告前案紀錄表1份在卷可稽，被告未能克制情慾，對甲 
    為強制性交行為，戕害甲 性自主權利及造成心理陰影，固
    有不當，惟被告行為時甫滿20歲，思慮未周，且係於酒後一
    時失慮而為本案犯行，復業與甲 達成和解暨賠償完畢，詳
    如前述，兼衡被告素行、犯罪目的、動機、手段、於警詢中
    自陳高中畢業之智識程度、小康之家庭經濟狀況（偵查卷第
    5頁）、於本院審理中陳稱現正參與關於兩性之公益活動，
    已體會男女平等與尊重，及其於原審否認犯行、於本院審理
    中則坦承犯行，知所錯誤等一切情狀，量處如主文第2項所
    示之刑。
據上論斷，應依刑事訴訟法第369條第1項前段、第364條、第299
條第1項前段，刑法第221條第1項、第59條，判決如主文。
本案經檢察官許宏緯提起公訴，檢察官許鈺茹到庭執行職務。
中　　華　　民　　國　　109 　年　　7 　　月　　23　　日
                  刑事第十九庭  審判長法　官  曾淑華
                                      法　官  王美玲
                                      法　官  俞秀美
以上正本證明與原本無異。
如不服本判決，應於收受送達後20日內向本院提出上訴書狀，其
未敘述上訴之理由者並得於提起上訴後20日內向本院補提理由書
（均須按他造當事人之人數附繕本）「切勿逕送上級法院」。
                                      書記官  謝崴瀚
中　　華　　民　　國　　109 　年　　7 　　月　　23　　日
附錄：本案論罪科刑法條全文 
中華民國刑法第221條
（強制性交罪）
對於男女以強暴、脅迫、恐嚇、催眠術或其他違反其意願之方法
而為性交者，處3年以上10年以下有期徒刑。
前項之未遂犯罰之。
　　　
附表
時間 對話者及對話內容 08：41 甲○ ：我不知道你怎麼想但是我真覺得這樣來說對我傷害很大...被告：就當做我喝醉吧你也喝醉 14：30 被告：妳希望我給你什麼交代我不會躲 16：24 甲○ ：.....什麼叫交代？被告：就妳希望我要怎麼做，來彌補我今天對妳造成的傷害甲○ ：還是你覺得做過八大的女生就都可以這樣？被告：我沒有這樣覺得甲○ ：那你告訴我你什麼心態？被告：後面我真的不知道我自己在幹嘛 16：29 甲○ ：哦一句不知道？ 16：30 被告：可是我後來真的覺得對妳很抱歉我從早上到現在都沒睡好，睡一下就起來因為一直在想為什麼會這樣，一直覺得真的對妳很抱歉 16：38 甲○ ：呵呵對你來說可能覺得一句抱歉被告：我真的知道我對妳直接造成一個很大的傷害甲○ ：如果你真的知道的話，你就不是這樣了在你眼裡被告：可是我是真心的想要跟妳道歉我真的喝醉完全不知道自己怎麼了，不然平常的我是不可能會這樣的在我眼裡，妳跟其他女生沒什麼不一樣甲○ ：可能就是沒什麼不一樣才早上你喝醉這樣你可能喝醉就是這樣被告：不是你做過八大，我就覺得你隨便還是看低你我很久沒喝成這樣了 16：44 甲○ ：那你覺得驗傷會比較好嗎？ 16：45 被告：不會比較好我真的真的很對不起妳甲○ ：你不用一直道歉道歉有用就不用警察被告：我知道道歉不能彌補我對妳的傷害 16：52 甲○ ：等我想到該怎麼做再說我去醫院被告：不用驗傷吧妳受傷的地方，醫療費全部我負責甲○ ：醫藥費哈哈被告：怎麼？ 17：02 甲○ ：幾百塊買一個人的自尊心還是買一個人的心靈傷害被告：我不是這個意思甲○ ：我現在都不知道我該怎麼辦被告：只要不驗傷跟提告其他什麼我都答應你甲○ ：你會害怕？被告：會甲○ ：我都快看精神科了被告：因為我真的是做錯了，我有心要跟妳道歉也想看怎麼能彌補你 17：10 甲○ ：怎麼叫彌補...？我不知道你所謂的這些是指什麼搞得我全身都是瘀青肩膀也是被告：妳全身受傷的醫藥費看到完全好，我全部負責看到妳身上一點傷都沒有為止甲○ ：就這樣 17：15 甲○ ：那你自己留著吧，這些我不是付不起被告：我是真的有心，我讓妳受傷我要全部負責到底甲○ ：對什麼負責？對我精神傷害負責？心裡傷害負責？這些都是跟我一輩子的不要覺得做過八大的女生發生這種事都不會覺得什麼甚至覺得在裝清高我成年後進就八大圈看過很多這樣的事我沒想過會發生在我身上最看不起的就是這樣的人被告：我都沒有覺得妳是怎麼樣的女生，我不會去看不起做八大的女生，因為她們一定有什麼苦衷才會去做的 17：21 甲○ ：你都懂這些道理那你不懂要控制自己的身體？被告：我真的不知道自己在衝三小，真的一刀砍死自己我真的很後悔我以後一定不在喝酒了甲○ ：這件事會造成一輩子的陰影跟傷害但是我也知道 17：25 甲○ ：提告會毀了你的一切跟一輩子被告：所以你肯原諒我嗎？甲○ ：不肯你的一切一輩子還我心裡傷害跟陰影我跟你不認識憑什麼要我要緊你的一切跟一輩子被告：可以不要這樣嗎？甲○ ：看你的有心到什麼程度了被告：那我要怎麼做才會讓妳覺得有心，妳跟我說我都做甲○ ：如果今天這件事發生在你女朋友身上你會怎麼幫他處理 17：32 被告：就是跟對方拿個5 萬、10萬當醫療費、跟精神賠償可是要對方有心才可以這樣做 17：33 甲○ ：有沒有心我不在意你沒有心我交給法律一樣可以判賠有心的人不會只是嘴巴說說被告：你提出來的我一定會去做到我只希望你不要走法律甲○ ：我只是想說如果你覺得花錢了事的話那那一些錢你留著幫你自己寄菜寄東西吧 17：38 甲○ ：我不是那種什麼都不知道的普通人被告：我沒有想這樣我真的很有心要處理只要你不提告，要我做牛做馬我都願意